臺灣新北地方法院民事裁定
110年度消債抗字第47號
抗  告  人  張美珍  



上列抗告人因與相對人臺灣中小企業銀行股份有限公司、和潤企
業股份有限公司間聲請免責事件，對於本院中華民國110年11月2
日所為裁定提起抗告，本院裁定如下：
    主  文
抗告駁回。
抗告程序費用由抗告人負擔。
    理  由
一、按判決如有誤寫、誤算或其他類此之顯然錯誤者，法院得依
    聲請或依職權以裁定更正之；其正本與原本不符者亦同。前
    開規定於裁定準用之。民事訴訟法第232條第1項、第239條
    分別定有明文。次按關於更生或清算之程序，除本條例別有
    規定外，準用民事訴訟法之規定，消費者債務清理條例（下
    稱消債條例）第15條亦有明文。再按所謂顯然錯誤者，乃指
    判決中所表示者與法院本來之意思顯然不符者而言，如係法
    院基於證據資料所為之判斷，即非顯然錯誤，不屬於裁定更
    正之範疇（最高法院41年台抗字第66號判例、臺灣高等法院
    111年度抗字第234號民事裁定意旨參照）。又更正裁定，並
    非法院就事件之爭執重新為裁判，不過將裁判中誤寫、誤算
    或其他類此之顯然錯誤，加以更正，使裁判中所表示者，與
    法院本來之意思相符，原裁判之意旨，並未因而變更（最高
    法院79年台聲字第349號民事判例意旨參照）。
二、抗告意旨略以：
㈠、抗告人於民國106年11月20日聲請清算（案號：106年度消債
    清字第160號，下稱前案），經原審認抗告人並未與債權人
    進行實質協商，而依消債條例施行細則第42條之1第1項規定
    視為聲請法院調解而改分107年度司消債調字第360號，嗣於
    107年8月30日調解不成立，抗告人於107年10月5日以民事陳
    報五狀請求法院續行清算程序，嗣改分為107年度消債清字
    第118號（下稱107消債清118）清算案件。抗告人聲請續行
    清算程序之日期距上開調解不成立之日已逾20日，且原審亦
    裁定命抗告人重新繳納聲請費新臺幣（下同）1,000元，本
    件清算案件並無消債條例施行細則第42條之1第2項「自原聲
    請時，發生程序繫屬之效力。」之適用，故本件清算聲請之
    時間點應自抗告人聲請續行之日即107年10月5日起算。
㈡、本件分案為107消債清118清算案件後，原審於107年10月19日
    裁定命抗告人補正聲請費1,000元、財產及收入狀況說明書
    及其他相關資料，補正裁定內亦記載聲請清算時點為107年1
    0月5日及聲請清算前2年收入係自105年10月4日起算。倘非
    如此，抗告人既已在前案中提出104年11月20日至106年11月
    20日之財產及收入狀況說明書，原審為何又要裁定命抗告人
    補正105年10月4日至107年10月4日之財產及收入狀況說明書
    ？亦顯見本件聲請清算時間係自107年10月5日起算。
㈢、110年度消債職聲免字62號裁定（下稱系爭不免責裁定）理由
    欄「二、…嗣聲請人於107年10月5日向本院聲請清算…」亦是
    以107年10月5日為本件清算聲請時點，則清算聲請前2年收
    入計算期間應為105年10月4日至107年10月4日，即應以抗告
    人於本院107消債清118清算案件所提出財產及收入狀況說明
    書中所載前2年收入總額2,627,338元為據。
㈣、本件清算案件均為同一位法官承辦，於清算案件審理中及系
    爭不免責裁定理由欄二均以107年10月5日為清算聲請時點，
    則清算聲請前2年收入應自105年10月4日起至107年10月4日
    止為據，然系爭不免責裁定理由欄「三、㈠」、「第7頁附表
    」部分係以前案之財產狀況說明書所載104年11月20日至106
    年11月20日之收入總額3,425,873元為計算依據，顯然與法
    院原本之意思相佐，有誤寫、誤算之顯然錯誤，亦與消債條
    例施行細則第42條之1第2項及消債條例第153條之1第2項規
    定有違，抗告人聲請更正為有理由，故原裁定駁回抗告人之
    更正聲請顯無理由。爰提起本件抗告，懇請鈞院廢棄原裁定
    ，並另為更正裁定如民事抗告狀附件所示等語。
三、經查，抗告人前因有不能清償之情事，依消債條例第151條
    第1項規定向本院聲請清算，經前案依消債條例施行細則第4
    2條之1第1項規定視為聲請法院調解而改分107司消債調360
    ，嗣於107年8月30日調解不成立，抗告人於107年10月5日以
    民事陳報㈤狀請求法院續行清算程序，經本院以107消債清11
    8裁定自108年4月22日下午4時起開始清算程序，並經本院司
    法事務官以108年度司執消債清字第50號進行清算程序且於1
    10年2月17日裁定終結清算程序等情，業據本院依職權調取
    上開卷宗核閱無訛。然而，抗告意旨所指系爭不免責裁定有
    前開應予更正處即聲請清算日應自105年10月4日起算等語，
    將影響系爭不免責裁定之意旨，自與民事訴訟法第232條第1
    項規定之誤寫、誤算或其他類此顯然錯誤之情形有別，不屬
    於裁定更正之範疇。故抗告人依前開事由聲請裁定更正，揆
    諸首揭說明，尚有不符，不應准許。則原裁定駁回抗告更正
    裁定之聲請，並無不當。抗告意旨指摘原裁定不當，求予廢
    棄，為無理由，應予駁回。
四、據上論結，本件抗告為無理由，依消債條例第11條第2項、
    第15條，民事訴訟法第495條之1第1項、第449條第1項、第9
    5條、第78條，裁定如主文。
中　　華　　民　　國　　111 　年　　6 　　月　　15　　日
                  民事第三庭  審判長法  官  饒金鳳
                  
                                    法　官　劉以全
                                    
                                    法　官　吳幸娥
上為正本係照原本作成。
如不服本裁定，僅得於收受本判決正本送達後10日內，以裁定涉
及法律見解具有原則上之重要性為理由，以書狀向本院提出再抗
告，並繳納再抗告費新臺幣1,000元。
中　　華　　民　　國　　111 　年　　6 　　月　　15　　日
                              書記官　廖美紅